【裁判字號】    97,消債清,75
【裁判日期】    971225
【裁判案由】    聲請清算程序
【裁判全文】
臺灣高雄地方法院民事裁定            97年度消債清字第75號
聲  請  人  甲○○
代  理  人  蔡淑媛律師
上列聲請人因消費者債務清理事件聲請進行清算程序，本院裁定
如下：
    主  文
聲請人即債務人甲○○自中華民國九十七年十二月二十五日十七
時起開始進行清算程序。
命司法事務官進行本件清算程序。
    理  由
一、按債務人不能清償債務或有不能清償之虞者，得依本條例所
    定更生或清算程序，清理其債務，消費者債務清理條例第3
    條定有明文。又債務人與金融機構協商成立者，不得聲請更
    生或清算，但因不可歸責於己之事由，致履行顯有重大困難
    者，不在此限；而本條例施行前，債務人依金融主管機關協
    調成立之中華民國銀行公會會員辦理消費金融案件無擔保債
    務協商機制與金融機構成立之協商，準用前項之規定，同條
    例第151 條第5 項、第6 項亦有明定。次按債務人於法院裁
    定開始更生程序或許可和解或宣告破產前，得向法院聲請清
    算；法院開始清算程序之裁定，應載明其年、月、日、時，
    並即時發生效力；法院裁定開始更生或清算程序後，得命司
    法事務官進行更生或清算程序，必要時得選任律師、會計師
    或其他適當之自然人或法人一人為監督人或管理人，同條例
    第80條、第83條第1 項、第16條第1 項亦規定至明。
二、本件聲請意旨略以：其有不能清償債務情事，前雖於民國95
    年5 月間曾依金融主管機關協調成立之中華民國銀行公會會
    員辦理消費金融案件無擔保債務協商機制，與最大債權銀行
    慶豐商業銀行成立協商，約定聲請人應自95年6 月起，分12
    0 期，於每月10日清償新台幣（下同）3,737 元，惟聲請人
    於協商時即罹患精神病，並領有中度精神身心障礙手冊，致
    無法工作，端賴其配偶邱金水協助方得勉為支應協商款項，
    然因聲請人尚有四名子女均在學中，僅靠配偶一人之工作所
    得實無法負擔一家人日常生活所需，且因子女就讀高職學費
    支出甚高，其配偶邱金水本身亦因而無法清償債務，而經本
    院以97年度消債更字第1451號裁定准予更生在案，致其再難
    繼續履行協商結果，始於96年8 月間毀諾，此非債務人主觀
    上惡意不履行協商，實乃客觀上確有不可歸責於債務人之事
    由所致，又聲請人無擔保或無優先權之債務總額未逾1,200
    萬元，復未經法院裁定開始清算程序或宣告破產，爰依法聲
    請清算等語。
三、經查，聲請人前開主張，業據其提出協商成立協議書暨無擔
    保債務還款計畫、財產及收入狀況說明書、債權人清冊、財
    團法人金融聯合徵信中心綜合信用報告、診斷證明書、高雄
    縣岡山鎮公所低收入戶證明書、聲請人及其配偶、子女之95
    、96年度綜合所得稅各類所得資料清單暨財產歸屬資料清單
    、勞工保險及健保投保資料、協商繳款證明、子女之學生證
    影本及戶籍謄本為憑（見本院卷第58至60頁、第5 頁、第53
    至54頁、第57頁、第62至63頁、第64頁、第35至52頁、第83
    至84頁、第80至82頁、第65頁、第33至34頁），並有本院97
    年消債更字第1451號裁定在卷可稽，是聲請人主張其有不能
    清償債務，且因客觀上確有不可歸責於聲請人之事由，致履
    行原協商內容顯有重大困難乙節，應堪認定。此外，本件又
    查無聲請人有消費者債務清理條例第6 條第3 項、第8 條或
    第82條第2 項所定駁回清算聲請之事由存在，從而，聲請人
    聲請清算，應屬有據，並依上開規定命司法事務官進行本件
    清算程序，爰裁定如主文。
中    華    民    國    97    年    12    月    25    日
                  民事第三庭  法  官  劉惠娟
上為正本係照原本作成
本件不得抗告
本裁定已於97年12月25日17時公告。
中    華    民    國    97    年    12    月  25      日
                              書記官  王高山


司法院資訊處製作；財團法人民間司法改革基金會備份。
